臺灣桃園地方法院刑事判決
111年度交易字第389號
聲  請  人  臺灣桃園地方檢察署檢察官
被      告  陳志輝



選任辯護人  王世華律師
上列被告因過失傷害案件，經檢察官聲請以簡易判決處刑（110
年度偵字第4630號），因本件不得行簡易程序，經改用通常程
序審理，本院判決如下：
    主  文
陳志輝無罪。
    理  由
一、聲請意旨以：被告陳志輝於民國109年8月26日上午7時12分
    許，駕駛車牌號碼000-0000號自用小客車，沿桃園市八德區
    長興路往中壢方向行駛，行經桃園市八德區長興路與崁頂路
    交岔路口欲右轉崁頂路時，本應注意汽車行駛時，駕駛人應
    注意兩車並行之間隔，隨時採取必要之安全措施，而依當時
    情形，又無不能注意之情事，竟疏未注意而貿然右轉，適有
    告訴人梁櫻珠騎乘車牌號碼000-000號普通重型機車於同向
    右後方直行駛至，為閃避陳志輝駕駛之上開車輛而緊急剎車
    因而自摔倒地，受有左鎖骨骨折之傷害，因認被告涉犯刑法
    第284 條前段之過失傷害罪嫌云云。
二、㈠按犯罪事實應依證據認定之，無證據不得認定犯罪事實。
    又不能證明被告犯罪者，應諭知無罪之判決。刑事訴訟法第
    154 條第2 項、第301 條第1 項分別定有明文。而事實之認
    定，應憑證據，如未能發現相當證據，或證據不足以證明犯
    罪事實，自不能以推測或擬制之方法，為裁判基礎。此所稱
    之證據，雖不以直接證據為限，間接證據亦包括在內，然而
    無論直接或間接證據，其為訴訟上之證明，須於通常一般人
    均不致有所懷疑，而得確信其為真實之程度者，始得據為有
    罪之認定。倘其證明尚未達到此一程度，而有合理懷疑之存
    在，致無從使事實審法院獲得有罪之確信時，即應諭知被告
    無罪之判決（最高法院40年台上字第86號、76年台上字第49
    86號判例意旨參照）。㈡再按告訴人之告訴，係以使被告受
    刑事訴追為目的，是其陳述是否與事實相符，仍應調查其他
    證據以資審認，必告訴人所述被害情形，無瑕疵可擊，且就
    其他方面調查，又與事實相符，始足據為有罪判決之基礎（
    最高法院52年台上字第1300號判例、81年度台上字第3539號
    判決意旨參照）。㈢又按所謂因果關係，乃指行為與結果間
    所存在之客觀相當因果關係而言，即依經驗法則，綜合行為
    當時所存在之一切事實，為客觀之事後審查，認為在一般情
    形下，有此環境，有此行為之同一條件，均可發生同一之結
    果者，則該條件即為發生結果之相當條件，行為與結果間乃
    有因果關係。反之若在一般情形下，有此同一之條件存在，
    而依客觀之觀察，認為不必皆發生此結果者，則該條件與結
    果並不相當，不過為偶然之事實而已，其行為與結果間自無
    因果關係可言（最高法院76年台上字第192號判例、87年度
    台上字第3417號判決意旨參照）。又所謂因果關係中斷，係
    將最初之行為，稱為前因行為，將其後介入之行為，稱為後
    因行為，前因行為實行後，因後因行為之介入，使前因行為
    與結果間之因果關係因而中斷而言（最高法院99年度台上字
    第174號判決意旨參照）。是行為人行為與結果之發生有無
    相當因果關係，應就行為當時所存在之一切事實為客觀之事
    後審查，此即我國實務及多數學者所採取之所謂「相當因果
    關係理論」。
三、次按刑事訴訟法第154 條第2 項規定：「犯罪事實應依證據
    認定之，無證據不得認定犯罪事實。」，同法第310 條第1
    款規定：「有罪之判決書應於理由內記載認定犯罪事實所憑
    之證據及其認定之理由」，是依上開規定，刑事判決書應記
    載主文與理由，於有罪判決書方須記載犯罪事實，並於理由
    內記載認定犯罪事實所憑之證據及其認定之理由。而所謂認
    定犯罪事實所憑之「證據」，即為該法第154 條第2 項規定
    之「應依證據認定之」之「證據」。職是，有罪判決書理由
    內所記載據以確定具體刑罰權有無之事實所憑之證據，自須
    經嚴格證明，另外涉及僅須自由證明事項，即不限定有無證
    據能力之證據，及彈劾證人信用性可不具證據能力之彈劾證
    據。倘法院審理結果，認為不能證明被告犯罪，而為無罪之
    諭知，在無罪判決書內，因檢察官起訴之事實，法院審理結
    果，認為被告之犯罪不能證明，而為無罪之諭知，則被告並
    無檢察官所起訴之犯罪事實存在，即無刑事訴訟法第154 條
    第2 項所規定「應依證據認定之」犯罪事實存在，則依刑事
    訴訟法第308 條前段規定，無罪之判決書只須記載主文及理
    由，而理由之論敘，僅須與卷內所存在之證據資料相符，且
    與經驗法則、論理法則無違即可，所使用之證據並不以具有
    證據能力之證據為限，即使不具證據能力之傳聞證據，亦非
    不得資為彈劾證據使用。是以，無罪之判決書，就傳聞證據
    是否例外具有證據能力，本無須於理由內論敘說明（最高法
    院100 年度台上字第2980號判決要旨參照）。依上，本件被
    告既經本院認定犯罪不能證明，而為無罪之諭知，就此無罪
    之判決即不再論述所援引有關證據之證據能力。
四、聲請人認被告陳志輝涉犯上開罪嫌，無非以「證據：(一)被
    告陳志輝於警詢與偵查中之供述；(二)證人即告訴人梁櫻珠
    於警詢及偵查中之證述；(三)天成醫療社團法人天晟醫院診
    斷證明書（乙種）、道路交通事故現場圖、道路交通事故調
    查報告表㈠㈡各1份、現場監視錄影畫面翻拍光碟暨截圖照片
    及現場照片數紙、本署勘驗筆錄1份在卷可稽。按汽車駕駛
    人應注意車前狀況及兩車並行之間隔，並隨時採取必要之安
    全措施，道路交通安全規則第94條第3項訂有明文。被告駕
    車自應注意遵守上開規定，依前揭道路交通事故調查報告表
    ㈠顯示，案發當時並無任何不能注意之情形，竟疏未注意，
    致告訴人受有傷害，顯有過失，參以本案經送桃園市車輛行
    車事故鑑定覆議委員會覆議意見認：『梁櫻珠駕駛普通重型
    機車，行駛外側路肩且未注意車前狀況為肇事主因；陳志輝
    駕駛自用小客車，轉彎疏忽，為肇事次因』，亦同此認定，
    此有桃園市車輛行車事故鑑定覆議委員會桃市覆0000000號
    覆議意見書在卷可參。是被告駕駛車輛行為，確有未注意兩
    車並行間隔及轉彎疏忽之過失行為，與告訴人機車發生車禍
    事故，致告訴人受有傷害，被告犯嫌，應堪認定。」為其全
    部論據。訊據被告陳志輝、辯護人均承認被告於本件有過失
    ，僅聲請從輕量刑。然查：
  ㈠經本院依職權勘驗警方翻拍之道路監視器檔案，勘驗結果以
    ：「
　　⑴長興路往中壢方向之車道內多輛小型車緩慢行駛，告訴人
      梁櫻珠所駕機車違規行駛路肩，並沿路違規自車道內之小
      型車右側連續超車，於109年8月26日7時8分11秒，被告陳
      志輝所駕小型車位在長興路與崁頂路交岔路口長興路停止
      線後方第三輛車，而告訴人梁櫻珠所駕機車則位在長興路
      與崁頂路交岔路口長興路停止線後方第五輛車車頭右側(
      按應係右側)之路肩。如勘驗畫面列印1。
    ⑵本檔案因係翻拍檔，像素不佳，無法確實看清楚被告陳志
      輝所駕小型車於何時開始顯示右方向燈，然至遲於7時8分
      15秒已可看到被告陳志輝所駕小型車已顯示右方向燈，此
      時告訴人梁櫻珠所駕機車在被告陳志輝所駕小型車右後車
      門右側之路肩。如勘驗畫面列印2。
　　⑶7時8分16秒，被告陳志輝所駕小型車駛至上開路口停車線
      ，可以看出其之右前輪往右，該車開始右轉，此時告訴人
      梁櫻珠所駕機車在被告陳志輝所駕小型車正右方之路肩。
      被告陳志輝所駕小型車在此之前均緩慢行駛，其於此時開
      始右轉時，有略微加速之情形。如勘驗畫面列印3。
    ⑷7時8分16秒，被告陳志輝所駕小型車之車身已呈45度角右
      斜，右前車身已進入長興路路肩往上開路口之延伸，即將
      發生車禍。如勘驗畫面列印4。」有本院111年5月31日勘
      驗筆錄及勘驗畫面列印可憑，並經本院於111年6月29日公
      判庭再予勘驗之。
　㈡由上開勘驗可知，於沿長興路向案發交岔路口行駛之過程中
    ，告訴人所駕機車本均在被告所駕小型車之右後方，且告訴
    人所駕機車係違規沿路肩連續超越車道內之多輛緩慢行駛中
    之小型車，迨被告所駕小型車駛至上開路口停止線開始右轉
    時，告訴人所駕機車違規沿路肩連續超車至被告所駕小型車
    之正右方，於此過程中，告訴人有上開行駛路肩、由前車右
    側超越、超越連續車陣之違規駕駛行為，即違反道路交通安
    全規則第99條第1項第5款、第101條第1項第2款、第5款之規
    定，非僅如此，在交岔路口停止線前，被告所駕小型車既在
    告訴人所駕機車之左前方，則告訴人亦應注意前車即被告所
    駕小型車之行車動態，及與被告所駕小型車保持適當之併行
    間隔，並隨時採取必要之安全措施，然其仍在上開違規駕駛
    中而未注意及之，亦有道路交通安全規則第94條第3項規定
    之違反。反之，被告依序駛至本件交岔路口停止線，乃開始
    右轉，且並無證據證明其未在距交岔路口三十公尺前顯示方
    向燈，是其並無違反任何道路交通安全規則，即其並無法規
    義務之違反，聲請人即臺灣桃園地方檢察署檢察官反指行車
    在前之被告違反兩車併行之間隔，且未採取必要安全措施云
    云，自有將注意義務錯置之情；再就普通注意義務言之，被
    告所駕小型車駛至路口停止線開始右轉之際，告訴人所駕機
    車違規超車駛至被告所駕小型車之正右方，則告訴人所駕機
    車此時極有可能進入被告後視鏡及視角之盲區，強以普通注
    意義務指其轉彎不當，亦與過失理論相違。
　㈢換言之，告訴人於本件車禍發生前之多項連續違規，係本件
    唯一且導致本件車禍結果發生之因素，亦即其之違規先則創
    造法所不容許之風險，而此風險並導致本件車禍結果之發生
    ，而被告合規之駕駛行為則並非導致本件車禍結果發生之因
    素或共同因素。是本件車禍應由告訴人獨立負責，不得歸責
    於被告。本件車禍肇責於偵查中經送桃園市政府行車事故鑑
    定會鑑定，該會鑑定意見認「梁櫻珠駕駛普通重型機車行
    經行車管制號誌正常運作交岔路口，行駛外側路肩且未充分
    注意車前狀況自車陣右側連續超越，為肇事原因。陳志輝
    駕駛自用小客車無肇事因素。」有該會鑑定意見書附卷可稽
    ，該意見與本院見解完全相合，是可贊同。桃園市車輛行車
    事故鑑定覆議委員會鑑定覆議意見書鑑定覆議意見雖以「
    梁櫻珠駕駛普通重型機車，行駛外側路肩且未充分注意車前
    狀況，為肇事主因。陳志輝駕駛自用小客車，轉彎疏忽，
    為肇事次因。」云云，然該鑑定覆議意見未就被告如何轉彎
    疏忽，稍置一詞，既未指出被告違反之法定注意義務，亦未
    指明其如何違反法社會共同生活圈應盡之普通注意義務，其
    之鑑定覆議意見實未可採。末以，告訴人於110年11月25日
    向檢察官具狀指稱被告所駕汽車於轉彎時，未讓直行之告訴
    人所駕機車先行，違反道路交通安全規則第102條(該具誤載
    第101條)第1 項第7 款云云，按道路交通安全規則第102 條
    第1 項第7 款雖規定「轉彎車應讓直行車先行。」，然縱觀
    該條第1項各款規定可知，第7 款之規定係規範交岔路口不
    同行向之直行車與轉彎車之行止，交通部101 年10年25日交
    路字第1010413264號函釋亦略以：「查道路交通安全規則第
    94條第1 項已明文汽車在同一車道行駛時，除擬超越前車外
    ，後車與前車之間應保持隨時可以煞停之距離…已明確說明
    略以：『致如汽車係於同一車道行駛，則其前後車之行車秩
    序，係應遵守同規則第94條第1 項之規定』，亦即同向同車
    道行駛之前後二汽車，並不生轉彎車應讓直行車之疑義課題
    。」等語，案發前，被告與告訴人二人同向行駛，顯然不能
    適用道路交通安全規則第102 條第1 項第7 款「轉彎車應讓
    直行車先行。」之規定，據而指被告違反該規定而有過失，
    併予指明。
　㈣此外，復查無其他積極證據，足資證明被告有何過失行為，
    並與本件車禍具相當因果關係，既不能證明被告犯罪，核諸
    前揭說明，自應為其無罪之諭知。
據上論斷，應依刑事訴訟法第452 條、第301 條第1 項，判決如
主文。
本案經檢察官賴瀅羽到庭執行職務
中　　華　　民　　國　　111 　年　　7 　　月　　13　　日
                      交通法庭法  官  曾雨明
以上正本證明與原本無異。
如不服本判決應於收受判決後20日內向本院提出上訴書狀，並應
敘述具體理由。其未敘述上訴理由者，應於上訴期間屆滿後20日
內向本院補提理由書(均須按他造當事人之人數附繕本)「切勿逕
送上級法院」。 
                              書記官  余安潔
中　　華　　民　　國　　111 　年　　7 　　月　　13　　日